臺灣桃園地方法院刑事判決
公　訴　人　臺灣桃園地方法院檢察署檢察官
被　　　告　丁○○　男　四十歲.
指定辯護人　本院公設辯護人　彭詩雯
上列被告因強盜案件，經檢察官提起公訴（九十三年度偵字第一
二三一三號），本院判決如下：
    主  文
丁○○意圖為自己不法之所有，而搶奪他人之動產，累犯，處有
期徒刑捌月。又意圖為自己不法之所有，而搶奪他人之動產，累
犯，處有期徒刑捌月。應執行有期徒刑壹年貳月。
    事  實
一、丁○○前因妨害自由及竊盜案件，分別經本院八十七年度訴
    字第六三二號、八十六年度訴字第一七七六號刑事判決判處
    有期徒刑六月及一年二月確定，並經本院八十九年度聲字第
    二○一八號裁定應執行有期徒刑一年七月確定，於民國八十
    八年十二月三十日入監執行，至九十年一月二十日縮短刑期
    假釋出獄，迄九十年七月九日假釋期滿，假釋未經撤銷，所
    餘刑期以已執行完畢論（構成累犯）。詎其仍不知悔改，竟
    基於意圖為自己不法所有之犯意，於九十三年七月二十七日
    上午十時三十分許，至桃園縣中壢市○○○路○段一百二十
    一號「聯強電信聯盟」內，向店員丙○○佯稱購買須具有照
    相功能之行動電話，價格貴一些也沒有關係，丙○○依囑取
    出ＩＮＮＯＳＴＲＥＡＭ牌、型號ＩＮＮ○七八、價值為新
    臺幣（下同）一萬二千元之行動電話一支（下稱Ｉ七八型行
    動電話），置放於身前寬、高各約九十公分之圓弧形桌面供
    丁○○試看，惟丁○○向丙○○表示，欲購買品質較佳，且
    須具備百萬畫素之行動電話，是以丙○○即將上述Ｉ七八型
    行動電話收回，轉身放入身後之櫃臺內，並另行取出ＳＨＡ
    ＲＰ牌、型號ＧＸ三一、價值為二萬三千元之行動電話（下
    稱ＧＸ三一型行動電話）欲供丁○○試看，然丁○○卻乘丙○○轉身拿取ＧＸ三一型行動電話不及防備之際，翻開員工
    出入口之木板，通過圓弧形桌面，進入櫃臺區域，徒手奪取
    上述Ｉ七八型行動電話一支，得手後，隨即向大門方向逃逸
    ，丙○○見狀，立即按下警鈴，手中ＧＸ三一型之行動電話
    尚不及放下，即越過圓弧形桌面，於大門前攔阻丁○○，詎
    丁○○復另行基於意圖為自己不法所有之犯意，乘丙○○全
    力攔阻丁○○奪門逃逸並欲取回被搶走之Ｉ七八型行動電話
    致不及防備之際，丁○○除緊抱住Ｉ七八型行動電話不被丙○○取回外，竟又出手奪取丙○○手中之ＧＸ三一型行動電
    話一支，得手後，丙○○即因手中ＧＸ三一型行動電話被奪
    取致失去重心而跌倒，丁○○旋趁機由大門側邊逃逸，丙○○立即追出並大叫搶劫，適桃園縣警察局中壢分局普仁派出
    所警員乙○○、甲○○執行巡邏勤務行經該地，聞聲加入追
    緝丁○○之列，於同日上午十一時許，在桃園縣中壢市○○○路與莒光路口，當場逮捕丁○○，並起出前開二支行動電
    話，始查知上情。
二、案經桃園縣警察局中壢分局報請臺灣桃園地方法院檢察署檢
    察官偵查起訴。
    理  由
一、訊據被告丁○○固坦承上述犯罪情節不諱，惟辯稱伊患有精
    神病，並領有中度精神病之身心障礙手冊，行為時因未按時
    服用藥物，故精神方面受有障礙，始犯本案云云。經查：上
    揭犯罪事實，業據被告迭於警詢及偵審時坦白承認，核與證
    人丙○○、乙○○、甲○○於本院審理時證述之情節相符（
    見本院九十三年三月十五日審判筆錄），並有贓物認領保管
    單及遭搶之行動電話照片各一張在卷可佐（見偵卷第一○、
    一一頁），足認被告前開自白與事實相符，堪以採信。至被
    告於行為時之精神狀況，是否陷於心神喪失或精神耗弱一節
    ，除經證人丙○○證述：被告於上揭時間至店內購買行動電
    話，要求要開具發票，並指定所購買之行動電話須具備照相
    功能及百萬畫素等語之犯罪情節觀之（見本院卷第六三頁）
    ，被告於案發時之精神狀態，顯與正常人無異，否則如何能
    以上述須開具發票及行動電話須具照相功能、百萬畫素等情
    節，藉以鬆卸丙○○之注意力，並要求丙○○取出價格昂貴
    之行動電話。況證人乙○○、甲○○均證述：被告於警局製
    作筆錄時，其言行、舉止均與正常人無異等語確實（見本院
    卷第五八、六一頁），是被告辯稱伊於行為時精神方面受有
    障礙云云，已難採信。又經本院函請行政院衛生署桃園療養
    院鑑定被告於行為時之精神狀態，據該院綜合被告之個人史
    及病史、家庭社會史、精神狀態檢查、心理測驗、理學及神
    經學檢查、實驗室檢查等項鑑定結果，亦認：被告稱自己是
    因家人出國，缺錢花用，才犯下本案，對於自己何以犯案動
    機已說明清楚，合乎邏輯及其過去之行為模式，而被告卻又
    說因為沒有吃藥，幻聽、幻覺、妄想，所以犯下本案，即使
    反覆詢問數次，被告仍同樣此一答案，卻又說不出是何種幻
    聽內容？何種幻覺及妄想會造成被告此一行為？依照被告所
    述平時的幻聽經驗是聽到朋友與其聊天，所謂幻覺是看到花
    花綠綠的東西，所謂妄想是指有人要毒死被告之被害妄想，
    上述症狀已經存在多年，過去亦無因此症狀造成被告犯案之
    情形，無法推論理解上述症狀與本案有關連性，在鑑定過程
    ，經多次詢問，被告仍無法說明，且根據被告之病歷紀錄，
    在犯案前後兩次紀錄（九十三年七月十六日及同年月三十日
    ），被告有焦慮心情，並未提及精神病症惡化，被告犯案過
    程中，選擇最貴之手機，從店員手中搶走，並且逃脫，均無
    明顯跡象顯示被告案發時受有精神病症之影響，是被告犯案
    當時之精神狀態應未達精神耗弱之程度等語，此有該院九十
    四年一月二十六日桃療醫字第○九四○○○○四五九號函附
    精神鑑定報告書一份在卷可按（見本院卷第四二至四五頁）
    。是被告前揭辯解，顯係卸責之詞，核不足採。本件事證明
    確，自應依法論罪科刑。
二、被告先後兩次乘丙○○不及防備之際，而分別奪取上述行動
    電話二支，核其所為，均係犯刑法第三百二十五條第一項之
    普通搶奪罪。公訴意旨認被告搶奪上述Ｉ七八型行動電話後
    ，在前開「聯強電信聯盟」大門前，為脫免逮捕及防護贓物
    ，竟將丙○○推倒在地而施以強暴，故此部分犯行應論以刑
    法第三百二十九條準強盜罪，又被告奪取上開ＧＸ三一型行
    動電話之犯行，應論以刑法第三百二十八條第一項之普通強
    盜罪（起訴書原認被告上開兩次犯行，均係犯刑法第三百二
    十八條第一項之普通強盜罪，然業經公訴檢察官到庭更正如
    上，見本院卷第二六頁），惟被告搶奪Ｉ七八型行動電話後
    ，旋欲奪門逃逸，然因在大門前為丙○○攔阻，被告都未講
    話，一方面用手臂將Ｉ七八型行動電話緊抱在胸前，並用另
    一隻手搶奪丙○○手中之ＧＸ三一型行動電話，丙○○因手
    中ＧＸ三一型行動電話遭被告拉走，因而向後倒地等情，業
    據證人丙○○到庭證述詳實（見本院卷第六四、六六、六七
    頁），是被告顯無因防護贓物及脫免逮捕而有當場施以強暴
    、脅迫之情事；又丙○○既然可以越過圓弧形桌面在大門前
    阻攔被告，則其於案發時，顯無不能抗拒之情事，故本件與
    刑法第三百二十九條及第三百二十八條第一項之構成要件不
    符，公訴意旨遽認應依上開準強盜罪及普通強盜罪論科，自
    有未洽，惟起訴之社會基本事實相同，爰依法變更起訴法條
    ，附此敘明。被告搶奪Ｉ七八型行動電話得手後，即立刻逃
    逸，顯見被告原僅係欲搶奪Ｉ七八型行動電話一支，惟因在
    門前遭丙○○攔阻，並見其手中另持有ＧＸ三一型行動電話
    一支，始另行起意，乘丙○○全力攔阻不及防備之際，再趁
    機搶奪ＧＸ三一型行動電話一支，是被告所犯上揭兩次之搶
    奪犯行，顯係基於各別犯意為之，應予分論併罰之。又被告
    有前揭犯罪科刑及執行完畢之紀錄，此有臺灣高等法院被告
    全國前案紀錄表在卷可按，其前受有期徒刑執行完畢，於五
    年內再犯本件最重本刑為有期徒刑以上之二罪，均為累犯，
    應依刑法第四十七條之規定加重其刑。爰審酌被告任意搶奪
    他人財物，危害治安甚鉅，又有上述之前案紀錄，素行難認
    良好，且託詞因精神疾病始犯本案，冀圖僥倖卸責，均不可
    取，原不宜寬縱，惟念其坦承犯罪情節，所得財物又已發還
    予被害人及其犯罪動機等一切情狀，從輕分別量處如主文所
    示之刑，並定其應執行之刑，以示懲戒。
據上論斷，應依刑事訴訟法第二百九十九條第一項前段、第三百
條，刑法第三百二十五條第一項、第四十七條、第五十一條第五
款，判決如主文。
本案經檢察官簡志祥到庭執行職務
中　　華　　民　　國　九十四　年　　三　　月　二十九　日
                  刑事第八庭  審判長法　官    曾家貽
                  　                法　官    陳彥宏
                                    法　官    吳為平
以上正本證明與原本無異。
如不服本判決書應於送達後十日內向本院提出上訴狀。
　　　　                            書記官　  賴朱梅
中　　華　　民　　國　九十四　年　　三　　月　三十一  日
附錄論罪科刑法條：
刑法第三百二十五條
意圖為自己或第三人不法之所有，而搶奪他人之動產者，處六月
以上五年以下有期徒刑。
因而致人於死者，處無期徒刑或七年以上有期徒刑，致重傷者，
處三年以上十年以下有期徒刑。
第一項之未遂犯罰之。
